臺灣高等法院刑事判決　　　　　　　　94年度上訴字第3423號
上　訴　人
即　被　告　甲○○
上列上訴人因毒品危害防制條例案件，不服臺灣基隆地方法院94
年度訴字第620號，中華民國94年9月12日第一審判決（起訴案號
：臺灣基隆地方法院檢察署94年度毒偵字第1681號），提起上訴
，及移送併辦（94年度毒偵字第1849號、1948號），本院判決如
下：
    主  文
原判決撤銷。
甲○○連續施用第一級毒品，累犯，處有期徒刑壹年。扣案之第
一級毒品海洛因參包（合計淨重零點參玖公克）、第二級毒品安
非他命貳包（合計毛重零點柒伍公克）均沒收銷燬之；用以裝置
上述毒品之包裝袋伍只、注射針筒拾壹支、玻璃球吸食器壹顆均
沒收。
    事  實
一、甲○○前因施用毒品案件，經臺灣士林地方法院裁定送觀察
    、勒戒後，認無繼續施用毒品之傾向，於民國87年8月3日釋
    放，並由同院於87年9月8日，以86年度訴字第1045號判決免
    刑確定；又因連續施用第一級毒品海洛因案件，經台灣基隆
    地方法院裁定送觀察、勒戒後，因有繼續施用毒品之傾向，
    經該院裁定令入戒治處所施以強制戒治（ 於92年1月24日停
    止戒治付保護管束，嗣經撤銷戒治，於93年1月9日因毒品危
    害防制條例修正而執行完畢釋放），並由臺灣基隆地方法院
    檢察署檢察官提起公訴 ，嗣經台灣基隆地方法院於91年8月
    28日以91年度訴字第417號判決判處有期徒刑7月確定，於93
    年8月4日執行完畢（起訴書誤載為93年8月5日執行完畢）。
    詎其猶不知藉此戒除毒品惡習，復於前揭強制戒治執行完畢
    釋放後5年內，基於施用第一級毒品海洛因之概括犯意 ，自
    94年3、4月間某日時起 ，至同年7月13日9時5分採尿前24時
    內之某時止，在基隆市○○路13號11樓工作場所（ 國王KTV
    ）之廁所內，以將海洛因摻水置入注射針筒再施打其兩手手
    臂及手掌背靜脈血管處之方式，連續施用第一級毒品海洛因
    多次（約1天施用2次）；又承前施用第一級毒品海洛因之概
    括犯意及施用第二級毒品安非他命之概括犯意 ，自94年6月
    初某時起，至同年7月13日9時5分採尿前96小時內某時止 ，
    在上開地點或基隆市○○路仁愛市場附近之國王KTV 員工宿
    舍內，以將安非他命磨碎混同海洛因摻水置入注射針筒內，
    再注射其兩手上臂及手掌背靜脈血管處或單獨將安非他命置
    入玻璃球吸食器內，再用火烤吸取其散發霧氣之方式，單獨
    施用第二級毒品安非他命或同時施用第一級毒品海洛因及第
    二級毒品安非他命多次。嗣分別於：(1)94年6月15日上午8時
    30分許，在基隆市○○區○○路與仁三路口前為警查獲，並
    扣得其所有供施用之第一級毒品海洛因2包（ 合計淨重0.32
    公克）及第二級毒品安非他命1包（毛重0.4公克）。(2)94年
    7月1日20時10分許，在基隆市○○區○○路與仁五路交叉口
    為警查獲 ，並扣得第一級毒品海洛英1包（淨重0.07公克）
    、第二級毒品安非他命1包（毛重0.35公克）、注射針筒5支
    及玻璃球吸食器1顆。(3)94年7月13日6時50分許 ，在基隆市
    仁愛區○○路9號5樓之3搜索查獲，並扣得注射針筒6支。且
    經採驗其尿液送驗後均呈海洛因代謝物嗎啡、安非他命及甲
    基安非他命陽性反應，而悉上情。
二、案經基隆市警察局第一分局報請台灣基隆地方法院檢察署檢
    察官偵查起訴及基隆市警察局第一、第四分局報請台灣基隆
    地方法院檢察署檢察官偵查後移送本院併辦。
    理  由
一、上揭犯罪事實，迭據上訴人即被告甲○○於偵查、原審及本
    院審理時供承不諱，並有上揭查獲之物扣案可佐（見毒偵字
    第1681號卷第26頁、毒偵字第1849號卷第34頁、毒偵字第19
    48號卷第26頁）。再被告先後3次為警查獲所採集尿液 ，經
    檢驗結果，均呈嗎啡及安非他命陽性反應（海洛因經人體代
    謝後呈嗎啡反應），有台灣尖端先進生技醫藥股份有限公司
    94年6月27日、同年7月8日、同年7月26日出具之濫用藥物檢
    驗報告在卷可參（見毒偵字第1681號卷第34頁、毒偵字第18
    49號卷第33頁、毒偵字第1948號卷第36頁） 。又其於94年6
    月15日為警查獲之海洛因2包（淨重0.32公克）、安非他命1
    包（毛重0.4公克），及於同年7月1日為警查獲之海洛因1包
    （淨重0.07公克）、安非他命1包（毛重0.35公克） ，經法
    務部調查局及基隆市警察局第一分局警備隊以聯勤204 廠製
    作之毒品檢驗袋初步檢驗結果，呈海洛因及安非他命反應，
    有法務部調查局鑑定通知書及基隆市警察局第一分局警備隊
    初步鑑定報告單附卷可佐（見毒偵字第1681號卷第14頁、原
    審卷第26頁、毒偵第1849號卷第13、35頁）。另參諸本案查
    獲員警蔡富國於原審之證述（詳原審卷第42、43頁）及原審
    勘驗照片1張（見原審卷第47頁） ，堪認被告之自白係出於
    自由意志，且與事實相符，是被告之犯行，堪以認定。
  (二)被告前因連續施用第一級毒品海洛因案件，經台灣基隆地方
    法院裁定送觀察、勒戒後，因有繼續施用毒品之傾向，經台
    灣基隆地方法院裁定令入戒治處所施以強制戒治，並由臺灣
    基隆地方法院檢察署檢察官提起公訴，嗣經台灣基隆地方法
    院於91年8月28日以91年度訴字第417 號判決判處有期徒刑7
    月確定，於93年8月4日執行完畢（93年8月5日出監），有台
    灣高等法院被告前案紀錄表在卷足憑。其於5年以內 ，再為
    本件施用行為，自應依法論科。
二、按海洛因及安非他命分別係毒品危害防制條例第2條第2項第
    1款、第2款所定之第一級毒品、第二級毒品。被告予以施用
    ，核其所為，係犯毒品危害防制條例第10條第1項、第2項之
    施用第一級毒品罪及施用第二級毒品罪。其持有第一級毒品
    海洛因、第二級毒品安非他命係供施用，其持有第一級毒品
    、第二級毒品之低度行為分別為施用第一級毒品、第二級毒
    品之高度行為所吸收，不另論罪。被告先後多次施用第一級
    毒品、第二級毒品之犯行，均係時間緊接，各犯罪構成要件
    相同，顯係皆基於概括犯意為之，為連續犯，應各論以一施
    用第一級毒品罪及一施用第二級毒品罪，並分別加重其刑。
    被告有時同時施用第一級毒品海洛因及第二級毒品安非他命
    ，係以一施用行為同時觸犯上開二罪，為想像競合犯，應依
    刑法第55條之規定，從一重之連續施用第一級毒品罪處斷。
    公訴人認被告所犯前揭二犯行，犯意各別，罪名互異，請予
    分論併罰，尚有未洽，在此敘明。又被告曾受有前揭犯罪事
    實欄所載刑之科刑及執行完畢情形，有臺灣高等法院被告全
    國前案紀錄表在卷可稽， 其於該徒刑執行完畢後5年內再犯
    本件有期徒刑以上之罪，為累犯，應依刑法第47條之規定遞
    加重其刑。再公訴人雖僅就被告於94年4月15日起至94年6月
    15日止施用第一級毒品海洛因及94年6月15 日施用第二級毒
    品安非他命之犯行提起公訴，而未就前揭犯罪事實所載其餘
    時間施用第一級毒品海洛因及第二級毒品安非他命之犯行起
    訴，然此部分之犯罪事實與起訴部分，有連續犯、想像競合
    犯之裁判上一罪關係，為起訴之效力所及，本院自得併予審
    理，附此說明。
三、原審據以論科，固非無見。惟原審就第二次查獲之犯行，雖
    已審酌，但漏未就扣案之毒品及被告所有供犯罪所用之物予
    以沒收消燬之或宣告沒收，自有未洽；再原審就第三次查獲
    之犯行，未及審酌，亦有未合。被告雖以案子還沒有說清楚
    ，還有案子只差2、3天而已云云（見本院卷第30頁）為理由
    上訴，但因被告不得為自己不利益而上訴，故其上訴無理由
    ，然原審判決既有上揭不合之處，自無可維持，應由本院撤
    銷改判。爰審酌被告前有多次施用毒品之前科，猶不知悔改
    而續為施用毒品，復濫行將海洛因、安非他命二種毒品混合
    施用，顯見其毒癮之深，非令其入監服較長徒刑無法令其戒
    斷此毒品惡習，並審酌其所犯施用毒品之犯罪係戕害自身健
    康之行為，於他人尚不致造成損害及其犯後坦承犯行之態度
    等一切情狀，量處如主文第二項所示之刑，以示懲儆。扣案
    之第一級毒品海洛因3包（合計淨重0.39公克 ）及第二級毒
    品安非他命2包（合計毛重0.75公克 ），為查獲之毒品，應
    依毒品危害防制條例第18條第1 項前段之規定宣告沒收銷燬
    之；用以裝置上述毒品之包裝袋5只 、扣案之注射針筒11支
    及玻璃球吸食器1顆，為被告所有供犯罪所用之物 ，已據其
    供明，爰依刑法第38條第1項第2款規定予以宣告沒收。
據上論斷，應依刑事訴訟法第369條第1項前段、第364條、第299
條第1項前段， 毒品危害防制條例第10條第1項、第2項、第23條
第2項、第18條第1項前段，刑法第11條、第55條、第56條、第47
條、第38條第1項第2款，判決如主文。
本案經檢察官陳宏達到庭執行職務。
中　　華　　民　　國　　94　　年　　12　　月　　14　　日
　　　　　　　　　刑事第二十二庭審判長法　官  林堭儀
                                      法　官  蔡明宏
                                      法　官  陳憲裕
以上正本證明與原本無異。
如不服本判決，應於收受送達後十日內向本院提出上訴書狀，其
未敘述上訴之理由者並得於提起上訴後十日內向本院補提理由書
（均須按他造當事人之人數附繕本）。
                                      書記官  劉育妃
中　　華　　民　　國　　94　　年　　12　　月　　16　　日
附錄：本案論罪科刑法條全文
毒品危害防制條例第10條：
施用第1級毒品者，處六月以上五年以下有期徒刑。
施用第 2 級毒品者，處三年以下有期徒刑。
